臺灣高雄地方法院民事裁定　　　　　　100年度監宣字第110號
聲　 請　 人　邱勝華
應監護宣告人　邱勝章
上列聲請人聲請監護宣告等事件，本院裁定如下：
    主    文
宣告邱勝章（男，民國○○年○月○○日生，身分證統一編號：Ｚ0000
00000號）為受監護宣告之人。
選定聲請人邱勝華（男，民國○○年○月○日生，身分證統一編號：
Ｚ000000000號）為受監護宣告人邱勝章之監護人。
指定邱勝輝（男，民國○○年○月○日生，身分證統一編號：Ｚ00000
0000號）為會同開具財產清冊之人。
聲請程序費用由受監護宣告人邱勝章負擔。
    理    由
一、聲請意旨略以：應受監護宣告人邱勝章為聲請人邱勝華之兄
    ，邱勝章於99年11月14日因車禍而為顱內出血，致不能為意
    思表示或受意思表示，或不能辨識其意思表示之效果，有診
    斷證明書可證，因需為邱勝章請求賠償訴訟，代為其法律行
    為之事宜，為此，依民法第14條第1項、民事訴訟法第597
    條第1項規定，准予對邱勝章為監護宣告，並選定聲請人邱
    勝華為邱勝章之監護人；指定邱勝輝為會同開具財產清冊之
    人等語。
二、按「對於因精神障礙或其他心智缺陷，致不能為意思表示或
    受意思表示，或不能辨識其意思表示之效果者，法院得因本
    人、配偶、四親等內之親屬、最近一年有同居事實之其他親
    屬、檢察官、主管機關或社會福利機構之聲請，為監護之宣
    告」，98年11月23日修正生效之民法第14條第1 項定有明文
    ；次按「法院為監護之宣告時，應依職權就配偶、四親等內
    之親屬、最近一年有同居事實之其他親屬、主管機關、社會
    福利機構或其他適當之人選定一人或數人為監護人，並同時
    指定會同開具財產清冊之人」，98年11月23日修正生效之民
    法第1111條第1 項亦有明文規定。經查：
  (一)聲請人主張之上開事實，業據其提出繼承系統表、診斷證明
    書、戶籍謄本、同意書等件為證，並經本院於100年4月19日
    下午3時，在高雄長庚紀念醫院鑑定人林皇吉醫師（現為高
    雄長庚紀念醫院精神科醫師）面前訊問邱勝章，法官當場點
    呼邱勝章姓名三次，邱勝章會點頭回應，不語，外觀無異狀
    ，坐輪椅。鑑定人林皇吉醫師亦認為：邱勝章為55歲精神分
    裂症個案，於99年11月14日撞擊頭部，出現顱內出血及蜘蛛
    腦膜下空出血，以致於當前呈現認知功能缺損等失智症之情
    況，已無法自我照顧，處理自身事務。當前於護理之家養護
    中。因腦傷引起認知功能缺損之失智症，屬因其他心智缺陷
    致不能為意思表示或受意思表示，或不能辨識其意思表示之
    效果等語（見本院卷100年4月19日之勘驗筆錄）。綜合上情
    ，堪認邱勝章已因其他心智缺陷致不能為意思表示或受意思
    表示，或不能辨識其意思表示之效果，爰依法宣告邱勝章為
    受監護宣告之人。
  (二)又聲請人聲請選定由其擔任邱勝章之監護人乙節，查聲請人
    邱勝華為邱勝章之弟，目前與邱勝章共同居住於高雄，因了
    解邱勝章之財務狀況，且邱勝章之全體兄弟姊妹亦同意由其
    擔任監護人，本院認由其擔任邱勝章之監護人，尚符合其最
    佳利益，爰選定邱勝華為邱勝章之監護人，其應負責護養、
    照顧及妥善治療邱勝章身體及生活，並依民法第11  12條之
    規定，其於執行有關受監護人之生活、護養療治及財產管理
    之職務時，應尊重受監護人之意思，並考量其身心狀態與生
    活狀況。
  (三)另聲請人聲請指定邱勝輝擔任會同開具財產清冊之人乙節，
    查邱勝輝為邱勝章之兄，且邱勝章之全體兄弟姊妹亦同意由
    其擔任會同開具財產清冊之人，本院認由其擔任會同開具財
    產清冊之人，尚無不當，爰依上揭法條規定，指定邱勝輝擔
    任會同開具財產清冊之人。
三、又依民法第1113條準用同法第1099條、1099條之1 之規定，
    於監護開始時，監護人對於受監護宣告人邱勝章之財產，應
    會同邱勝輝，於2 個月內開具財產清冊並陳報法院，於完成
    並陳報法院前，監護人對於受監護人之財產，僅得為管理上
    必要之行為，附此敘明。
四、依民事訴訟法第608條第1項，裁定如主文。
中    華    民    國    100    年    5    月    3     日
                        家事法庭法  官  劉建利
以上正本證明與原本無異。
本裁定關於監護宣告部分不得抗告；如不服其餘關於選定監護人
及指定會同開具財產清冊之人等部分，應於裁定送達後10日內向
本院提出抗告狀，並應繳納抗告費新臺幣1,000元整。
中    華    民    國    100    年    5    月    3     日
                                書記官  張金蘭